【裁判字號】    89,台非,419
【裁判日期】    891116
【裁判案由】    詐欺等罪
【裁判全文】
最高法院刑事判決                                八十九年度台非字第四一九號
    上訴人  最高法院檢察署檢察總長
    被  告  甲○○
右上訴人因被告詐欺等罪案件，對於台灣高等法院中華民國八十八年十一月二十四日
第二審確定判決（八十八年度上易字第四五九○號，起訴案號：台灣桃園地方法院檢
察署八十八年度偵字第二九八五號、八十八年度偵緝字第一八五號），認為違法，提
起非常上訴，本院判決如左：
    主  文
原判決撤銷。
甲○○共同連續意圖為自己不法之所有，以詐術使人將本人之物交付，累犯，處有期
徒刑貳年拾月；又寄藏贓物，累犯，處有期徒刑月；又收受贓物，累犯，處有期徒
刑月，應執行有期徒刑年貳月，並應於刑之執行完畢或赦免後，令入勞動場所強
制工作貳年。
    理  由
非常上訴理由稱：「按判決適用法則不當者，為違背法令，刑事訴訟法第三百七十八
條定有明文。又竊盜犯及與竊盜案件有關之贓物犯，應執行之刑未達一年以上者，不
適用竊盜犯贓物犯保安處分條例，為該條例第二條第四項所明定。所稱『應執行之刑
』，限於因犯本條例所定之竊盜罪或贓物罪所定之應執行刑而言，亦有法院辦理竊盜
犯贓物犯保安處分條例案件應行注意事項第二項可資參考。本件原判決既認定被告甲
○○有犯罪習慣，分別犯與竊盜案件有關之寄藏贓物及收受贓物罪，而各處以有期徒
刑三月，則如依刑法第五十一條第五款定其應執行之刑，應未達一年以上，揆諸上揭
規定，不得適用竊盜犯贓物犯保安處分條例之相關規定宣付強制工作，詎原判決竟將
所犯詐欺罪所處徒刑合併定其應執行刑為三年二月，認逾一年，而該條例為刑法第九
十條強制工作規定之特別規定，因競合適用而優先適用之，顯有適用法則不當之違背
法令。案經確定，爰依刑事訴訟法第四百四十一條、第四百四十三條提起非常上訴，
以資糾正」等語。
本院按判決適用法則不當者為違背法令，刑事訴訟法第三百七十八條定有明文。又十
八歲以上之竊盜犯贓物犯有犯罪之習慣者，固得於刑之執行前，令入勞動場所強制工
作，其宣告之強制工作處分之執行，以三年為期。但應執行之刑，未達一年以上者，
不適用之，竊盜犯贓物犯保安處分條例第三條第一項、第二條第四項規定甚明。而所
稱應執行之刑，未達一年以上者，限於該條例所定之竊盜罪或贓物罪所定之應執行刑
而言，不包括其他罪名所科之刑。本件原判決以被告甲○○曾犯竊盜、妨害自由、偽
造文書、偽造有價證券、詐欺、贓物等罪，均經判刑確定，並先後執行完畢，仍不知
悔改，復於執行完畢後五年內，再犯本件詐欺、寄藏贓物、收受贓物等罪（均為累犯
），依序判處有期徒刑二年十月、三月、三月確定，應執行有期徒刑三年二月。因其
有犯罪之習慣，並依竊盜犯贓物犯保安處分條例第三條第一項第一款、第四條、第五
條第一項前段，諭知應於刑之執行前，令入勞動場所強制工作三年，雖非無見。惟按
有犯罪之習慣或懶惰成習而犯罪者，得於刑之執行完畢或赦免後，令入勞動場所強制
工作，其期間為三年以下，刑法第九十條第一項、第二項定有明文。原判決認定被告
犯詐欺、寄藏贓物，收受贓物等三罪，且具有犯罪之習慣，並認有施以保安處分之必
要，然關於寄藏贓物、收受贓物罪部分，既僅諭知有期徒刑三月、三月，縱將該二罪
定應執行刑，亦未達一年以上，依前開說明，本件並無適用竊盜犯贓物犯保安處分條
例之規定宣付保安處分之餘地。乃原判決不依刑法第九十條第一項、第二項規定，諭
知於刑之執行完畢或赦免後，令入勞動場所為三年以下之強制工作，竟以竊盜犯贓物
犯保安處分條例係刑法第九十條之特別規定為由，而優先適用竊盜犯贓物犯保安處分
條例第三條第一項第一款、第四條、第五條第一項前段，諭知上訴人應於刑之執行前
，令入勞動場所強制工作三年，顯有適用法則不當之違背法令。案經確定，非常上訴
意旨執以指摘，洵有理由。因原判決不利於被告，應由本院予以撤銷另行判決如主文
第二項所示，以資救濟。
據上論結，應依刑事訴訟法第四百四十七條第一項第一款但書，刑法第三百三十九條
第一項、第三百四十九條第一項、第二項、第二十八條、第四十七條、第五十五條、
第六十二條、第五十六條、第五十一條第五款、第九十條第一項、第二項，罰金罰鍰
提高標準條例第一條，判決如主文。
中      華      民      國    八十九    年     十一     月     十六     日
                              最高法院刑事第十二庭
                                  審判長法官  林  增  福
                                        法官  劉  敬  一
                                        法官  楊  商  江
                                        法官  邵  燕  玲
                                        法官  吳  昆  仁
      右正本證明與原本無異
                                              書  記  官
中      華      民      國    八十九    年     十一     月    二十二    日


司法院資訊處製作；財團法人民間司法改革基金會備份。
